【裁判字號】    95,訴,404
【裁判日期】    951130
【裁判案由】    偽造有價證券等
【裁判全文】
臺灣新竹地方法院刑事判決               95年度訴字第404號
公  訴  人  臺灣新竹地方法院檢察署檢察官
被      告  甲○○
上列被告因偽造有價證券等案件，經檢察官提起公訴（95年度偵
字第1132號），經本院判決如下：
    主  文
甲○○意圖供行使之用，而偽造有價證券，處有期徒刑壹年拾月
。緩刑伍年。
車牌號碼R4-9272號之汽車附條件買賣契約書上偽造之「乙○○
」署押及偽造之「乙○○」印文各貳枚；匯豐汽車股份有限公司
分期付款動保資料袋上偽造「乙○○」印文壹枚；發票日為八十
八年二月十二日、受款人為匯豐汽車股份有限公司、金額新臺幣
伍拾肆萬仟柒佰肆拾肆元之本票上偽造之「乙○○」署押、偽
造之「乙○○」印文各壹枚；偽造之「乙○○」印章壹枚，均沒
收。
    事  實
一、甲○○欲以分期付款之附條件買賣方式，購買車號R4－9272
    號自用小客車供己使用，惟因欠缺保證人擔保清償分期買賣
    價金債務，竟基於偽造有價證券及偽造私文書之故意，先於
    民國88年2月12日，委由不知情之匯豐汽車股份有限公司（
    下稱匯豐公司）不詳年籍、姓名對保人員，代為刻製其前妻
    乙○○之印章，據此偽造乙○○個人印章1枚。於同日，在
    匯豐公司南新竹營業所內，冒用乙○○名義擔任買賣車號R4
    －9272號自用小客車車輛契約之連帶保證人，且在匯豐公司
    附條件買賣契約書上乙方連帶保證人及對保欄位內，偽造「
    乙○○」署押各1枚，並蓋用上開偽造之印章於其上，而偽
    造「乙○○」印文2枚。另亦在匯豐公司分期付款動保資料
    袋保證人欄位內，蓋用上開偽造印章，而偽造「乙○○」印
    文1枚，據此偽造乙○○為上開買賣車輛連帶債務人之相關
    契約書件，足生損害於乙○○及匯豐公司。同時甲○○亦冒
    用乙○○名義為本票之共同發票人，在匯豐公司所提供之制
    式本票上發票人欄位內，偽造「乙○○」署押，並蓋用上開
    偽造印章於其上，而偽造「乙○○」印文1枚，且在本票上
    填載發票日為88年2月12日，到期日為88年7月15日，付款地
    為新竹市○○路○段492號，票面金額為新臺幣543,744元等
    內容，據此偽造由乙○○簽發上揭金額之本票而完成發票行
    為，並持交匯豐公司供作擔保清償債務之用；嗣因匯豐公司
    向乙○○追償上開買賣價金及本票債務，始查悉上情。
二、案經乙○○訴由臺灣新竹地方法院檢察署檢察官偵查起訴。
    理  由
一、上揭事實業據被告甲○○迭於警詢、偵查及本院審理時均坦
    承不諱，並經告訴人乙○○指訴綦詳，且有車號R4－9272號
    之汽車附條件買賣契約書影本；匯豐汽車股份有限公司分期
    付款動保資料袋影本；88年2月12日為發票日、面額為543,7
    44元之本票影本；動產擔保交易附條件買賣設定登記申請書
    影本；分期貸款徵信報告書；車款明細影本；提前清償明細
    表影本及催收紀錄表影本各1份等在卷可資佐證，是被告自
    白堪信與事實相符。而被告於上開附條件買賣契約書上乙方
    連帶保證人及對保欄位內，偽造乙○○署押各1枚，並蓋用
    上開偽造之印章於其上，而偽造乙○○印文2枚。另在匯豐
    公司分期付款動保資料袋保證人欄位內，蓋用上開偽造印章
    ，而偽造乙○○印文1枚，導致乙○○為上開買賣車輛連帶
    保證人，而負擔連帶保證之責任，另被告對匯豐公司行使上
    開契約文書，使匯豐公司無法正確評估被告償債能力，自足
    生損害於乙○○及匯豐公司甚明。是本件事證明確，被告犯
    行堪以認定。
二、論罪科刑：
（一）按附條件買賣契約書中關於連帶保證人欄及對保欄簽章係
      表示負擔民事連帶保證人責任之意思，自為刑法第210條
      之私文書甚明，次按本票係以券面載明金額，欲實行其金
      額之權利，必須占有該票據，且本票得自由轉讓，具有流
      通之性質，自屬有價證券之一種。是被告甲○○所為，係
      犯刑法第216條、第210條之行使偽造私文書罪、第201條
      第1項之偽造有價證券罪。
（二）被告使不知情之匯豐公司不詳年籍、姓名對保人員，代為
      刻製其前妻乙○○之印章，據此偽造乙○○個人印章1枚
      部分，應論以間接正犯。
（三）被告偽造「乙○○」署押及印章、印文之行為分別為偽造
      私文書、偽造有價證券之部分行為，均不另論罪。又被告
      偽造私文書、偽造有價證券後復持以行使，其偽造私文書
      之低度行為應為行使偽造私文書之高度行為所吸收，行使
      偽造有價證券之低度行為應為偽造有價證券之高度行為所
      吸收，均不另論罪，且分別論以行使偽造私文書罪及偽造
      有價證券罪，
（四）被告同時、地偽造後行使之車號R4-9272號之汽車附條件
      買賣契約書上偽造之「乙○○」署押及偽造之「乙○○」
      印文各2枚及匯豐汽車股份有限公司分期付款動保資料袋
      上偽造乙○○印文1枚，其侵害之法益同一，而接續為之
      ，亦應論以一行使偽造私文書之行為。
（五）被告所犯上開行使偽造私文書、偽造有價證券二罪間，有
      方法、結果之牽連關係，應依修正前刑法第55條規定，從
      一重之偽造有價證券罪處斷。而被告行為後，94年2月2日
      修正公佈之刑法，自95年7月1日施行，修正後之刑法刪除
      第55條關於牽連犯之規定。本件被告所犯上開2罪具有牽
      連犯之關係，依修正前即行為時之規定，應從一重之罪處
      斷；依修正後之刑法既已刪除牽連犯之規定，所犯上述二
      罪應依數罪併罰之規定分論併罰。比較新舊法之規定，修
      正後之規定並非較有利於被告，依刑法第2條第1項之規定
      ，應適用行為時之法律，即適用修正前刑法第55條牽連犯
      之規定，從一重之偽造有價證券罪處斷。（最高法院95年
      第8次刑事庭會議決議參照）。
（六）刑法第59條，修正前之規定為「犯罪之情狀可憫恕者，得
      酌量減輕其刑」；修正後同條規定「犯罪之情狀顯可憫恕
      ，認科以最低度刑仍嫌過重者，得酌量減輕其刑。」，修
      正後之規定僅較修正前較為具體、明確，將刑之酌減之審
      認標準，由原來較概括、抽象之情形予以明文化，非屬法
      律之變更，不生比較適用之問題，應適用行為時之法律即
      修正前刑法第59條之法律。查被告偽造本票之本意僅在求
      得順利訂定附條件買賣契約，本票係供擔保之用，並非蓄
      意詐財或擾亂金融秩序，且偽造之本票非以金融機構為付
      款人，本不易在市場上流通，對交易安全之危害較輕，行
      為後深知悔悟坦白犯行，告訴人乙○○亦與被告達成和解
      並已履行，此有本院民事庭95年9月25日調解筆錄及華南
      商業銀行匯款回條聯影本各1件可稽，且被告向匯豐公司
      訂立附條件買賣契約逾期款項業已清償等情，亦有匯豐公
      司所出具之清償證明1紙在卷可按，是被告上揭偽造有價
      證券之犯行，客觀上足以引起一般同情，犯罪情狀顯有可
      憫恕之處，如科以最低刑度有期徒刑3年仍嫌過重，法重
      情輕堪可憫恕，爰依修正前刑法第59條規定酌量減輕其刑
      。
（七）量刑：爰審酌被告偽造有價證券之犯罪動機係為順利訂定
      附條件買賣契約，且積欠被害人匯豐公司之餘款10萬元確
      已於95年7月18日清償完畢，已如上述，並與告訴人乙○
      ○達成和解，是被告所犯上開二罪所生之損害尚非鉅大，
      且犯罪後坦承全部犯行，態度良好，兼衡被告學歷為國中
      畢業，智識程度不高等一切情狀，量處如主文所示之刑。
（八）緩刑：末按犯罪在新法施行前，於新法施行後之緩刑之宣
      告，應適用新法第74條之規定（最高法院95年度第8次刑
      事庭會議決議七可資參照）。亦即，就緩刑之宣告，係依
      裁判時之情狀為其考量標準，此部分應逕依裁判時之法律
      為適用基準，無須比較新舊法，縱因而與主刑部分所適用
      之法律不同，亦無割裂適用法律之問題。查被告前於80年
      11月28日，因詐欺案件經臺灣高雄地方法院判處有期徒刑
      3月，緩刑3年確定。復於89年4月5日因竊盜案件，經本院
      判處有期徒刑4月，緩刑5年確定。緩刑期滿，而被告所受
      上揭緩刑宣告並未撤銷，上揭刑之宣告均失其效力，是被
      告未曾因故意犯罪受有期徒刑以上刑之宣告，此有臺灣高
      等法院被告前案紀錄表1份在卷可查，本院以被告犯罪情
      節非重，僅因一時失慮，致犯刑章，犯後已深知悔悟，歷
      經此次偵審程序及科刑判決之教訓後，信已足收警惕之效
      ，應該不會再犯，因認前開對其所宣告之刑，以暫不執行
      為適當，爰依法宣告緩刑5年，以啟自新。
（九）沒收：車牌號碼R4-9272號之汽車附條件買賣契約書上偽
      造之「乙○○」署押及印文各2枚，匯豐汽車股份有限公
      司分期付款動保資料袋上偽造「乙○○」印文1枚，發票
      日為88年2月12日、受款人為匯豐汽車股份有限公司、金
      額新台幣543,744元之本票上之偽造之「乙○○」署押及
      印文各1枚；另偽造之「乙○○」印章1枚，尚無證據證明
      業已滅失，均應依據刑法第219條之規定，均沒收之。
三、據上論斷，應依刑事訴訟法第299條第1項前段，刑法第2條
    第1項前段、第201條第1項、第216條項、第210條、修正前
    第55條、修正前第59條、第74條第1項第1款、第219條，罰
    金罰鍰提高標準條例第1條前段、修正前罰金罰鍰提高標準
    條例第2條，判決如主文。
本件經檢察官林鳳師到庭執行職務。
中    華    民    國    95    年    11    月    30    日
                  刑事第二庭    法  官  汪漢卿
                                法  官  鄭子俊
                                法  官  方鴻愷
以上正本證明與原本無異。
如不服本判決，應於送達後10日內向本院提出上訴狀。
中    華    民    國    95    年    11    月    30    日
                                書記官  吳美雲
附錄法條；
刑法第201條第1項
意圖供行使之用，而偽造、變造公債票、公司股票或其他有價證
券者，處3年以上10年以下有期徒刑，得併科3,000元以下罰金。
刑法第216條
行使第210條至第215條之文書者，依偽造、變造文書或登載不實
事項或使登載不實事項之規定處斷。
刑法第210條
偽造、變造私文書，足以生損害於公眾或他人者，處5年以下有
期徒刑。


司法院資訊處製作；財團法人民間司法改革基金會備份。
